臺灣基隆地方法院刑事判決　　　　　　　 96年度訴字第377號
公　訴　人　臺灣基隆地方法院檢察署檢察官
被　　　告　乙○○
上列被告因毒品危害防制條例案件，經檢察官提起公訴（96年度
毒偵字第997號、第1029號），被告於準備程序進行中，就被訴
事實為有罪之陳述，經本院合議庭裁定由受命法官獨任進行簡式
審判程序，判決如下：
    主      文
乙○○施用第一級毒品，累犯，處有期徒刑玖月，扣案之第一級
毒品海洛因（合計淨重零點捌壹公克）併同難以析離之包裝袋柒
只均沒收銷燬之，注射針筒貳支均沒收。又施用第二級毒品，累
犯，處有期徒刑肆月，扣案之第二級毒品安非他命（合計毛重壹
點玖公克）併同難以析離之包裝袋貳只均沒收銷燬之。應執
行有期徒刑壹年，扣案之第一級毒品海洛因（合計淨重零點捌壹
公克）併同難以析離之包裝袋柒只及第二級毒品安非他命（合計
毛重壹點玖公克）併同難以析離之包裝袋貳只均沒收銷燬之，
注射針筒貳支均沒收。
    事      實
一、乙○○前因施用第一級毒品案件，經本院裁定送觀察、勒戒
    後，因有繼續施用毒品之傾向，再經本院裁定令入戒治處所
    施以強制戒治，於民國89年5月22日停止戒治付保護管束，
    89年12月2日保護管束期滿執行完畢，並由臺灣基隆地方法
    院檢察署檢察官於89年12月31日，以89年度戒毒偵字第131
    號為不起訴處分確定。嗣又因施用第一級及第二級毒品案件
    ，經本院裁定令入戒治處所施以強制戒治（92年4月1日開始
    執行，迨93年1月9日因毒品危害防制條例修正而免除執行）
    ，並由上開檢察署檢察官提起公訴，經本院以92年度訴字第
    243號判決判處有期徒刑8月確定，於93年11月1日執行完畢
    。復再因2次施用第一級毒品案件，先後經本院於94年3月30
    日以94年度訴字第109號判決判處有期徒刑7月、94年8月24
    日以94年度訴字第522號判決判處有期徒刑8月確定，兩案接
    續執行，甫於95年11月2日執行完畢。
二、詎其猶不知戒除施用毒品惡習，復於前述強制戒治執行完畢
    後5年內，基於反覆持續施用第一級毒品海洛因之犯意，自
    96年3月29日晚間某時起，同年5月20日某時許止，在臺北縣
    萬里鄉○○路30巷2弄7號3樓住處內，以將海洛因置入注射
    針筒內再摻水施打靜脈血管或捲入香煙內點火吸食之方式，
    反覆持續施用第一級毒品海洛因多次（約2、3天施用1次）
    ；復另行起意，並基於反覆持續施用第二級毒品安非他命之
    犯意，於前揭相同期間，在相同處所，以將安非他命捲入香
    煙內火烤吸食之方式，反覆持續施用第二級毒品安非他命多
    次（約2、3天施用1次）。嗣先於96年3月30日凌晨0時15分
    許，在基隆市○○路、西定路口，為警盤檢而查獲，並扣得
    其所有為施用而持有之第一級毒品海洛因3包（淨重0.25公
    克）及第二級毒品安非他命1包（毛重1.05公克）；復於96
    年4月3日晚上9時45分許，在臺北縣萬里鄉○○路12之2號前
    為警盤查時查獲，並扣得其所有供施用第一級毒品海洛因所
    用之注射針筒2支及其所有為施用而持有之第一級毒品海洛
    因4包（合計淨重0.56公克）、第二級毒品安非他命1包（毛
    重0.34公克），且均經依法採集其尿液送驗結果，前者呈海
    洛因代謝物嗎啡陽性及安非他命、甲基安非他命陽性反應，
    後者呈嗎啡陽性及甲基安非他命陽性反應，而陸續查悉上情
    。
三、案經臺北縣政府警察局金山分局及基隆市警察局第一分局報
    告臺灣基隆地方法院檢察署檢察官偵查起訴。
    理　　由
壹、程序事項
    本件被告乙○○所犯者非為死刑、無期徒刑、最輕本刑為3
    年以上有期徒刑之罪或高等法院管轄第一審案件，其於準備
    程序進行中，先就被訴事實為有罪之陳述，經告知其簡式審
    判程序之旨，並聽取公訴人、被告之意見後，本院合議庭業
    已依刑事訴訟法第273條之1第1項之規定，裁定由受命法官
    獨任以簡式審判程序進行本案之審理，且依同法第273條之2
    規定，簡式審判程序之證據調查，不受同法第159條第1項、
    第161條之2、第161條之3、第163條之1及第164條至第170條
    規定之限制，合先敘明。
貳、實體事項
一、認定上述事實所憑之證據名稱：
  (一)被告於本院準備程序及審理之自白。
  (二)扣案之第一級毒品海洛因7包（先後查獲扣案之白粉各3包、
    4包，經警依毒品檢驗包試劑初步檢驗結果，均呈嗎啡、海
    洛因反應，再送請法務部調查局鑑驗結果，亦均含第一級毒
    品海洛因成分，前者合計淨重0.25公克，後者合計淨重0.56
    公克，分別有基隆市警察局第一分局延平街派出所查獲涉嫌
    毒品危害防制條例毒品初步鑑驗報告單及鑑驗照片、臺北縣
    政府警察局金山分局查獲涉嫌毒品危害防制條例毒品初步鑑
    驗報告單、法務部調查局96年4月28日調科壹字第096230377
    40號、96年5月28日調科壹字第09623046500號鑑定通知書各
    1份在卷可稽）、第二級毒品安非他命2包（先後查獲扣案之
    白色結晶體各1包，經警依毒品檢驗包試劑初步檢驗結果，
    均呈安非他命反應，前者毛重0.34公克，後者毛重1.05 公
    克，有上述毒品初步鑑驗報告單及鑑驗照片在卷可參）及注
    射針筒2支。
  (三)基隆市警察局第一分局96年3月30日基警一分偵字第0960160
    791號偵辦毒品案件尿液檢體對照表及臺灣尖端先進生技醫
    藥股份有限公司96年4月10日濫用藥物檢驗報告各1份（被告
    尿液檢體結果呈嗎啡、安非他命及甲基安非他命陽性反應）
    、臺北縣政府警察局金山分局96年4月移送毒品危害防制條
    例人犯尿液檢體編號對照表及臺灣檢驗科技股份有限公司96
    年4月16日濫用藥物尿液檢驗報告各1份（被告尿液檢體結果
    呈嗎啡、甲基安非他命陽性反應）。
  (四)上述不起訴處分書、刑事判決、臺灣高等法院被告全國前案
    紀錄表、臺灣基隆地方法院檢察署刑案資料查註紀錄表及全
    國施用毒品案件紀錄表各1份。
三、論罪科刑：
  (一)按海洛因、安非他命係毒品危害防制條例所列管之第一級、
    第二級毒品，此為該條例第2條第2項第1款、第2款所明定；
    又犯毒品危害防制條例第10條施用毒品之罪者，檢察官應聲
    請法院裁定，令被告入勒戒處所觀察、勒戒，經觀察、勒戒
    後，無繼續施用毒品之傾向者，應即釋放，並由檢察官為不
    起訴處分，有繼續施用毒品之傾向者，則由檢察官先聲請法
    院裁定令入戒治處所施以強制戒治，俟強制戒治期滿，再行
    釋放，並由檢察官為不起訴處分；而依前開規定觀察勒戒或
    強制戒治執行完畢釋放後，5年內再犯施用毒品之罪者，檢
    察官應依法追訴，毒品危害防制條例第20條第1項、第2項、
    第23條第2項分別定有明文。且倘被告於5年內已再犯，經依
    法追訴處罰，縱其第3次（或第3次以上）再度施用毒品之時
    間，在初犯經觀察、勒戒或強制戒治執行完畢5年以後，已
    不合於「5年後再犯」之規定，且因已於「5年內再犯」，顯
    見其再犯率甚高，原實施觀察、勒戒或強制戒治，已無法收
    其實效，即應依該條例第10條處罰，有最高法院95年5月9日
    所作成之95年度第7次刑事庭會議決定可資參照。
  (二)被告於強制戒治執行完畢後，5年以內再犯施用第一級毒品
    海洛因及第二級毒品安非他命之行為，係犯毒品危害防制條
    例第10條第1項、第2項之施用第一級毒品罪及施用第二級毒
    品罪。其持有第一級毒品海洛因及第二級毒品安非他命係供
    施用，其持有第一級毒品、第二級毒品之低度行為分別為施
    用第一級毒品、第二級毒品之高度行為所吸收，不另論罪。
  (三)又被告為本案施用第一級毒品及第二級毒品行為後，刑法第
    56 條連續犯之規定業於94年2月2日修正公布刪除，並自95
    年7 月1日起施行，故被告先後多次施用第一級毒品海洛因
    及第二級毒品安非他命之犯行，於新法施行後即不得再以連
    續犯論處，惟新法之所以刪除連續犯之原因，係源於實務上
    對連續犯「同一罪名」之認定過寬，所謂「概括犯意」亦經
    常可連綿數年之久，不無鼓勵犯罪之嫌，而使國家刑罰權之
    行使發生不合理之現象，故而將之刪除，對於部分習慣犯，
    例如竊盜、吸毒等犯罪，是否會因適用數罪併罰而使刑罰過
    重產生不合理之現象，則容待學界及實務以補充解釋之方式
    ，發展接續犯之概念，對於合乎「接續犯」或「包括一罪」
    之情形，認為構成單一之犯罪，以限縮數罪併罰之範圍，用
    以解決上述問題（刑法第56條修正理由第4點參照）。因此
    ，新法修正後，就多次施用毒品之案件，非必然即成為數罪
    ，仍應依個案情形予以論斷。再按刑事法若干犯行之行為態
    樣，本質上原具有反覆、延續實行之特徵，立法時既予特別
    概括犯意，在密切接近一定時、地持續實行之複次行為，倘
    依社會通念，於客觀上認為符合一個反覆、延續性之行為觀
    念者，於刑法評價上，即應成立一罪。而施用毒品者，大多
    具有「成癮性」，為貫徹社會防制毒品之期盼，對施用毒品
    者，有施以「斷癮」之必要，乃就施用毒品行為，先為生理
    治療及心理復健之保安處遇，因而以令入勒戒處所觀察、勒
    戒方式，戒除其身癮，若仍無法戒除，有繼續施用毒品之傾
    向，再令入戒治處所施以強制戒治，以戒除其心癮，倘上開
    保安處遇猶無法收其遮斷毒癮之實效，方以刑罰追訴處罰，
    此為毒品危害防制條例第20、23條所明定，足見施用第一級
    或第二級毒品罪，本即預定其因成癮而有反覆實行施用毒品
    之性質，於刑法評價上，即得以集合犯論以一罪（最高法院
    96年度臺上字第1802號判決意旨參照）。查被告自96年3 月
    29日晚間某時起，同年5月20日某時許止，約2、3天即施用1
    次第一級毒品海洛因及第二級毒品安非他命，犯罪行為甚為
    持續且密集，且前已有因施用海洛因、安非他命經觀察、勒
    戒、強制戒治及多次判刑之前科，已如前述，仍續為施用海
    洛因，顯見被告已施用海洛因及安非他命成癮，故其接連數
    次分別施用第一級毒品海洛因及第二級毒品安非他命之行為
    ，各屬「集合犯」，應僅成立一施用第一級毒品罪及一施用
    第二級毒品罪。又其所犯上開2罪，犯意各別，罪名互異，
    應予分論併罰。
  (四)查被告曾受前揭事實欄所載刑之科刑及執行完畢，有臺灣高
    等法院被告前案紀錄表1份在卷可按，其受有期徒刑之執行
    完畢後，5年內故意再犯本件有期徒刑以上之罪，為累犯，
    應就其所犯上述2罪依法分別加重其刑。
  (五)公訴人雖僅就被告自96年3月30日凌晨1時35分為警查獲採尿
    回溯24小時及96小時某時起，至同年4月3日晚間9時45分為
    警查獲採尿回溯24小時及96小時某時止（此部分起訴書並未
    記載，業據蒞庭檢察官當庭補充），分別施用第一級毒品海
    洛因及第二級毒品安非他命之犯行起訴，而未就前揭事實欄
    所載其餘施用第一級毒品海洛因及第二級毒品安非他命之犯
    行起訴，然此部分之犯罪事實與起訴部分，有集合犯之實質
    上一罪關係，業如前述，故為起訴之效力所及，本院自應併
    予審究。
  (六)爰審酌被告因施用毒品，經觀察、勒戒、強制戒治及多次判
    刑後，猶不知戒除毒品惡習，而續為施用海洛因及安非他命
    ，顯見其毒癮非淺，自不宜輕縱，並審酌其所犯施用毒品之
    犯罪係戕害自身健康之行為，於他人尚不致造成損害，暨其
    施用之次數、犯後坦承犯行之態度等一切情狀，就其所犯上
    開2罪，分別量處如主文所示之刑，並定其應執行刑，以示
    懲儆。
  (七)扣案之第一級毒品海洛因7包（合計淨重0.81公克）及第二
    級毒品安非他命2包（合計毛重1.39公克），併同難以析離
    之包裝袋9只，應整體視為查獲之毒品，依毒品危害防制條
    例第18條第1項前段規定宣告沒收銷燬之（參見最高法院95
    年度臺上字第3739號、第7354號判決）。扣案之注射針筒2
    支，經核非專供施用毒品之器具，且係被告所有供本案施用
    第一級毒品海洛因所用之物，業據被告供承在卷，爰依刑法
    第38條第1項2款規定予以宣告沒收。
五、應適用之法條：
　　刑事訴訟法第273條之1第1項、第299條第1項前段、第310條
    之2、第454條第1項，毒品危害防制條例第10條第1項、第2
    項、第23條第2項、第18條第1項前段，刑法第11條、第47條
    第1項、第38條第1項第2款、第51條第5款，判決如主文。
六、對於本件判決如有不服，得自收受送達後10日內，向本院提
    出上訴書狀，上訴於臺灣高等法院。
本案經檢察官甲○○到庭執行職務
中　　華　　民　　國　　96　　年　　 6　　月　　20　　日
                  刑事第三庭法  官  王美婷
以上正本證明與原本無異。
對於本件判決如有不服，應於收受送達後10日內，向本院提出上
訴書狀，上訴於臺灣高等法院，並按他造當事人之人數附具繕本
。
中　　華　　民　　國　　96　　年　　6 　　月　　20　　日
                            書記官  劉珍珍
附錄本案論罪科刑法條：
毒品危害防制條例第10條第1項、第2項
施用第一級毒品者，處六月以上五年以下有期徒刑。
施用第二級毒品者，處三年以下有期徒刑。
